臺灣臺北地方法院民事裁定
111年度抗字第256號
抗  告  人  陳在洪  

輔  助  人  阮榕萍  
代  理  人  黃雨柔律師
相  對  人  遠東國際商業銀行股份有限公司

法定代理人  侯金英  



上列當事人間聲請拍賣抵押物事件，抗告人對於民國111年3月10
日本院111年度司拍字第48號裁定提起抗告，本院裁定如下：
    主  文
原裁定廢棄。
    理  由
一、按最高限額抵押權人聲請拍賣抵押物事件，法院於裁定前，
    就抵押權所擔保之債權額，應使債務人有陳述意見之機會，
    非訟事件法第74條定有明文。上開規定係法律賦予債務人之
    程序保障規定，如未踐行上開程序即逕為裁定，對於債務人
    之程序保障即有未周。
二、相對人於原審聲請意旨略以：抗告人於民國101年1月4日以
    其所有如附表所示之不動產，擔保其對相對人所負之債務，
    設定新臺幣（下同）960萬元之最高限額抵押權，擔保債權
    確定期日為130年12月29日，債務清償期依照各個債務契約
    所定清償日期，經登記在案。又抗告人於107年12月間向相
    對人借用800萬元，約定分期攤還本息，如未依約履行，全
    部債務視為到期。詎抗告人於111年1月29日未能履行，依約
    應清償全部積欠債務，計尚欠本金7,285,624元及利息、違
    約金未獲清償，為此聲請拍賣抵押物以資受償等語。
三、抗告意旨略以：抗告人已屆高齡84歲且患有阿茲海默症，於
    109年6月間經本院以109年度監宣字第150號裁定宣告為受輔
    助宣告之人，原裁定於111年2月24日以函文通知抗告人於文
    到5日內陳述意見，該函文自應送達予抗告人之輔助人，然
    該函文並未通知輔助人，亦未函請輔助人表示意見，應非合
    法送達而不生效力。又抗告人輔助人於111年3月10日已具狀
    陳報將於同年月15日與相對人之承辦人員協商房貸事宜，倘
    協商順利，抗告人將依展期合約或協商方案繳納房貸，本件
    聲請即無實益，然原裁定以抗告人未表示意見為由而准予裁
    定拍賣抵押物，顯未審酌上開陳報狀之意見，亦屬違反非訟
    事件法第74條規定而應予廢棄。並聲明：原裁定廢棄。
四、經查，相對人係以抗告人未依約清償其以附表所示之不動產
    設定最高限額抵押權所擔保之借款為由，向本院聲請拍賣該
    不動產。然原審於裁定前，雖曾發函命債務人即抗告人於文
    到5日內就本件聲請及抵押權擔保之債權額表示意見，惟原
    審向抗告人寄送之上開函文，經郵務機關以未獲會晤本人，
    亦無受領文書之同居人或受僱人，而於111年3月3日寄存送
    達於轄區派出所，有送達文書回證在卷可憑（見原審卷第26
    頁），依民事訴訟法第138條第2項規定，該函文係於111年3
    月13日始發生送達效力。然原審於111年3月10日即為本件裁
    定，顯見原審確有未使抗告人就本件抵押權擔保債權額有陳
    述意見之機會，亦未斟酌抗告人陳述意見之內容，核與非訟
    事件法第74條之規定不符，其非訟程序自屬有重大瑕疵。本
    院審酌為保障當事人之審級利益，暨其就本件拍賣抵押物事
    件之意見陳述程序權，認抗告意旨指摘原裁定不當，求予廢
    棄，非無理由。從而，原裁定應由本院予以廢棄，並發回由
    原審依法另為妥適之處理。
五、據上論結，本件抗告為有理由，依非訟事件法第46條，民事
    訴訟法第492條，裁定如主文。　
中　　華　　民　　國　　111 　年　　4 　　月　　21　　日
                  民事第七庭  審判長法  官  姜悌文
                                    法  官  林欣苑
                                    法  官  許筑婷
以上正本係照原本作成。　　　　　　　　　　　　　　　　　
本裁定除以適用法規顯有錯誤為理由外，不得再抗告。如提起再
抗告，應於裁定送達後10日內委任律師為代理人向本院提出再抗
告狀，並繳納再抗告費新臺幣1,000元。
中　　華　　民　　國　　111 　年　　4 　　月　　21　　日
                                    書記官  林政彬